【裁判字號】    95,簡,411
【裁判日期】    950908
【裁判案由】    農保
【裁判全文】
臺北高等行政法院裁定
                                     95年度簡字第00411號
原      告  甲○○
訴訟代理人  丙○○
被      告  勞工保險局
代  表  人  乙○○（總經理）
上列當事人間因農保事件，原告不服內政部中華民國95年4 月10
日台內訴字第0950034128號訴願決定，提起行政訴訟。本院裁定
如下：
    主  文
原告之訴駁回。
訴訟費用由原告負擔。
    理  由
一  本件原告起訴後，被告之代表人已由史哲變更為蔡吉安，再
    變更為乙○○，茲分別由新任代表人具狀聲明承受訴訟，核
    無不合，應予准許，先為敘明。
二、按「人民因中央或地方機關對其依法申請之案件，予以駁回
    ，認為其權利或法律上利益受違法損害者，經依訴願程序後
    ，得向高等行政法院提起請求該機關應為行政處分或應為特
    定內容之行政處分之訴訟。」行政訴訟法第5 條第2 項定有
    明文。故提起課予義務訴訟，須以經合法訴願為前提，未經
    訴願程序，遽行提起行政訴訟，自非法之所許。又原告起訴
    不合程式或不備其他要件者，行政法院應以裁定駁回之。復
    為同法第107 條第1 項第10款所規定。另按「自然人、法人
    、非法人之團體或其他受行政處分之相對人及利害關係人得
    提起訴願。」、「訴願事件有左列各款情形之一者，應為不
    受理之決定：．．．三訴願人不符合第18條之規定者。」訴
    願法第18條、第77條第3 款亦定有明文。
三、緣本件原告因器質性精神症，於94年4 月11日向被告申請農
    保殘廢給付，經被告以94年8 月22日保受給字第0946028190
    0 號函（下稱原處分）核定，原告因上症於87年11月5 日參
    加農保時殘廢程度已符合殘廢給付標準表第7 等級，於94年
    3 月11日診斷成殘時殘廢程度仍符合殘廢給付標準表第7 等
    級，應扣除加保時殘廢程度已達第7 等級，因殘廢等級未提
    高，依農民健康保險條例第16條及第37條第8 款規定，所請
    殘廢給付當不再發給。原告不服，向農民健康保險監理委員
    會申請審議，經該會以95年1 月9 日農監審字第11690 號審
    定書駁回。原告之父親丙○○不服，向內政部提起訴願，經
    該部以訴願當事人不適格，決定訴願不受理。原告不服，遂
    提起本件行政訴訟，聲明請求撤銷訴願決定及原處分，被告
    應核發原告農保殘廢給付新臺幣149,000 元。
四、經查，本件原告訴之聲明若欲滿足，其前提須由被告作成核
    定之行政處分，可見原告提起本件行政訴訟，其類型應屬行
    政訴訟法第5 條第2 項之課予義務訴訟。原告於66年2 月10
    日出生，有其戶籍謄本1 份在卷可參，依民法第12條、第13
    條之規定，滿20歲為成年有完全之行為能力。是以，原告於
    86 年2月10日即已成年，其於申請本件勞保給付時已具有完
    全之行為能力。原告於申請殘廢給付經被告以原處分駁回後
    ，經提起申請審議亦遭駁回後，自應以原告本人之名義提起
    訴願始正確，惟原告並未提起訴願，而是由原告之父丙○○
    提起訴願，有訴願人丙○○具名並用印之訴願書附訴願卷可
    參。但查丙○○並非原處分之相對人，亦非法律上之利害關
    係人，依訴願法第18條之規定，其提起訴願，自屬當事人不
    適格，訴願機關依訴願法第77條第3 款之規定，決定不受理
    ，並無不合。揆諸首開說明，原告未經合法訴願程序，逕向
    本院提起本件課予義務訴訟，即非合法，應以裁定駁回。又
    本件既因原告起訴不合法予以駁回，原告其餘實體主張是否
    有理由，即毋庸予以審究，併此明。
五、依行政訴訟法第107條第1項第10款、第104條、民事訴訟法
    第95條、第78條，裁定如主文。
中    華    民    國    95    年    9     月     8    日
                           第三庭  法  官  陳秀
上為正本係照原本作成。
本件以訴訟事件所涉及之法律見解具有原則性者為限，始得於本
裁定送達後10日內向本院提出抗告狀（須按他造人數附繕本），
並經最高行政法院許可後方得抗告。
中    華    民    國    95    年    9     月     8    日
                                   書記官  楊子鋒


司法院資訊處製作；財團法人民間司法改革基金會備份。
